【裁判字號】    97,抗,1103
【裁判日期】    970711
【裁判案由】    訴訟救助
【裁判全文】
臺灣高等法院民事裁定                  97年度抗字第1103號
抗 告 人  甲○○
上列抗告人因與相對人臺灣土地銀行股份有限公司等間訴訟救助
事件，對於中華民國97年5月23日臺灣板橋地方法院97年度救字
第57號裁定，提起抗告，本院裁定如下：
    主  文
抗告駁回
抗告費用新臺幣壹仟元由抗告人負擔。
    理  由
一按當事人無資力支出訴訟費用者，法院應依聲請，以裁定准予
  訴訟救助，民事訴訟法第107條固有明文。惟聲請訴訟救助，
  依同法第109條第2項及第284條之規定，應提出能即時調查之
  證據，以釋明請求救助之事由，是法院調查聲請人是否無資力
  支出訴訟費用，專就聲請人提出之證據為之，如聲請人並未提
  出證據，或依其提出之證據，未能信其無資力支出訴訟費用之
  主張為真實，即應將其聲請駁回，並無派員調查之必要，已據
  最高法院26年滬抗字第34號著為判例。又所謂無資力支出訴訟
  費用，係指窘於生活，且缺乏經濟信用，並無籌措款項以支出
  訴訟費用之信用技能者而言。
二本件抗告人就其與相對人間分配表異議之訴聲請訴訟救助事件
  ，不服原法院所為駁回其聲請之裁定，提起抗告，無非以：伊
  現已72歲，生活所需係依賴每月老農年金新臺幣（下同）6,00
  0元，扣除農、健保費365元後，僅餘5,635元可供生活用度，
  且因清償所積欠債務及利息，已無積蓄或現金存款。而伊名下
  原有包含住宅及農地等多筆土地及不動產，可供居住及耕作，
  然業經相對人聲請強制執行而遭拍賣，實已窘於生計，而無資
  力再支出訴訟費用32,977元云云。經查，抗告人於原法院聲請
  訴訟救助，並未提出能即時調查之證據，以釋明其請求救助之
  事由；又抗告人雖於本院提出臺灣臺北地方法院民國95年12月
  29日北院錦95執正字第7005號函、同院96年11月5日北院隆95
  執正字第60563號函、臺灣板橋地方法院96年11月23日板院輔9
  6執正字第33801號函等件影本為證，惟自上開函文觀之，僅能
  得知抗告人所有之不動產，已有多筆遭強制執行而拍定，然尚
  不足以釋明其窘於生活且缺乏經濟信用，而無籌措款項以支出
  訴訟費用之信用技能等情為真實。原法院以抗告人未提出能即
  時調查之證據，以釋明其無資力支出訴訟費用之主張為真實，
  裁定駁回其訴訟救助之聲請，揆諸首揭說明，尚無不合。抗告
  意旨仍泛稱其窘於生活而指摘原裁定不當，求予廢棄，為無理
  由，爰裁定如主文。
中    華    民    國    97    年    7    月    11    日
                    民事第十六庭
                        審判長法  官 沈方維
                              法  官 呂淑玲
                              法  官 湯美玉
正本係照原本作成。
本裁定除以適用法規顯有錯誤為理由，並經本院許可外，不得再
抗告。如提起再抗告，應於收受後10日內委任律師為代理人向本
院提出再抗告狀。並繳納再抗告費新台幣１千元。
中    華    民    國    97    年    7     月    14    日
                              書記官 蕭進忠


司法院資訊處製作；財團法人民間司法改革基金會備份。
